臺灣臺北地方法院刑事判決　　　　　　　　　　　　　　九十一年度訴字第一五號
　　公　訴　人　臺灣臺北地方法院檢察署檢察官
　　被　　　告　乙○○
　　選任辯護人　吳榮達
右列被告因偽造文書案件，經檢察官提起公訴（九十年度偵字二三七四五號），本院
判決如左：
    主  文
乙○○行使偽造私文書，足以生損害於他人，處有期徒刑柒月，緩刑貳年，偽造甲○
○署押壹枚沒收。
    事  實
乙○○於民國八十九年十月廿六日左右，未經其夫甲○○同意，在南山人壽保險股份
有限公司人壽保險要保書之被保險人簽名欄內，偽造甲○○署押一枚，依特約足為同
意要保用意之證明。進而於同月廿七日，在臺北市○○○路○段某處咖啡廳持以行使
，交付前述保險公司業務人員鄭庭。以上行為，足以生損害於甲○○及南山人壽保
險股份有限公司之合法權益。
    理  由
一認定犯罪事實所憑之證據及理由：
  (一)被告於偵查中，坦承未經告訴人甲○○同意，逕行簽署人壽保險要保書之被保險
    人簽名欄。
  (二)前項自白，有證人鄭庭之證言及卷附人壽保險要保書影本可為佐證。
  (三)告訴人堅詞否認同意投保本案人壽保險。
二對於被告辯解之判斷：
  (一)被告於審理中翻異前供，辯稱原已徵得告訴人同意投保，嗣後亦曾告知其事。但
    未就此項辯解提出確實之反證以供調查，空言所辯，尚不足以推翻前述對其不利
    之積極證據。
  (二)被告雖又辯稱：本案事屬夫妻日常家務互為代理，且保險費由被告自行支付，亦
    不足以生損害於告訴人。惟查：
    1.人壽保險係以被保險人生命為承保標的之最大善意契約，依據保險法第一百零
      五條第一項規定，非經被保險人書面同意，其保險契約為無效。從而未經被保
      險人同意而擅自簽署同意投保者，顯不具備法律上之許容性，自不得指為親屬
      日常生活上之合法代理行為。
    2.刑法上之偽造文書罪，只須所偽造之文書有足生損害於公眾或他人之危險，即
      行成立，並非以確有損害事實之發生為構成要件（參考最高法院二十二年上字
      第八七四號判例）。被告未經告訴人同意，妄冒其名義而簽署文件，非但業已
      損及告訴人之人格法益，且人壽保險之保險費付足一年以上者，要保人得以保
      險契約為質，向保險人借款，為保險法第一百二十條所明定，本案保險契約既
      因實際上未得告訴人同意投保而無效，被告據以行使，對於保險人南山人壽保
      險股份有限公司就該契約日後所為相關交易行為，亦有足生損害之可能。
三論罪科刑之理由：
  (一)被告所為，觸犯刑法第二百十六條、第二百十條之罪。偽造私文書之低度行為，
    為較高度之行使犯行所吸收，不另論罪。
  (二)審酌被告未得告訴人同意，擅自偽造同意投保生命險之文書進而行使，審理中缺
    乏明確悔意，檢察官求予重懲，固非全然無見，念其犯罪後已與告訴人和解，經
    告訴人具狀表示不再追究等一切情狀，認宜量處如主文所示之刑。人壽保險要保
    書被保險人簽名欄內偽造之甲○○署押一枚，並應沒收。
  (三)被告未曾受有期徒刑以上刑之宣告，有全國前案資料表在卷可憑。本案既為偶發
    初犯，經此科刑教訓，當能知所警惕而不致再犯，參酌告訴人所陳前述不欲再事
    追究之意旨，認為所宣告之有期徒刑以暫不執行為適當，併予宣告緩刑二年，以
    啟自新。
四適用之法律：
  (一)刑事訴訟法第二百九十九條第一項前段。
  (二)刑法第二百十六條，第二百十條，第七十四條第一款，第二百十九條。
中    華    民    國      九十一      年      二      月      十五      日
                                       法  官  林  勤  綱
右正本證明與原本無異。
如不服本判決，應於判決送達後十日內，向本院提出上訴狀。
                                       書記官  許  博  為
中    華    民    國      九十一        年      二      月    十五      日
附錄本案論罪科刑法條全文
刑法
第二百十條
偽造、變造私文書，足以生損害於公眾或他人者，處五年以下有期徒刑。
第二百十六條
行使第二百十條至第二百十五條之文書者，依偽造、變造文書或登載不實事項或使登
載不實事項之規定處斷。
